【裁判字號】    99,審訴,1391
【裁判日期】    990531
【裁判案由】    毒品危害防制條例
【裁判全文】
臺灣高雄地方法院刑事判決            99年度審訴字第1391號
公  訴  人  臺灣高雄地方法院檢察署檢察官
被      告  甲○○
上列被告因違反毒品危害防制條例案件，經檢察官提起公訴（99
年度毒偵字第1050號），本院以簡式審判程序審理，判決如下：
    主  文
甲○○施用第一級毒品，累犯，處有期徒刑玖月，扣案如附表一
所示之物沒收銷燬之；又施用第二級毒品，累犯，處有期徒刑伍
月，扣案如附表二所示之物均沒收。應執行有期徒刑壹年，扣案
如附表一編號1 所示之物沒收銷燬之，扣案如附表二所示之物均
沒收。
    事  實
一、甲○○前因施用毒品二案件，分別經臺灣高雄少年法院裁定
    送觀察、勒戒後，均因無繼續施用毒品傾向，於民國88年11
    月18日、89年5 月3 日執行完畢釋放，並由該院分別以88年
    度少調字第1976號、89年度少調字第868 號為不付審理裁定
    確定。又因施用毒品案件，經檢察官起訴並聲請強制戒治，
    復經本院以89年度毒聲字第8893號裁定令入戒治處所施以強
    制戒治，於91年3 月27日因停止戒治釋放付保護管束，於91
    年10月23日保護管束期滿，停止處分之裁定未經撤銷視為執
    行完畢，該案並由本院以89年度易字第5505號判決判處有期
    徒刑6 月確定（與另犯竊盜、搶奪等案件接續執行，於92年
    9 月18日縮短刑期假釋付保護管束，於93年12月18日保護管
    束期滿、假釋未經撤銷視為執行完畢）。復於97年間，因違
    反替代役實施條例案件，經本院以97年度審簡字第1087號判
    決判處有期徒刑4 月確定，於98年7 月25日縮刑期滿執行完
    畢。
二、詎甲○○仍不知戒絕毒癮，明知海洛因及甲基安非他命，分
    別經公告列為毒品危害防制條例第2 條第2 項第1 款之第一
    級毒品及同條項第2 款之第二級毒品，不得非法持有、施用
    ，竟分別基於施用第一級毒品海洛因及第二級毒品甲基安非
    他命之犯意：(一)於99年2 月19日20時至21時之間，在其友人
    王志庭位於高雄市○○區○○街109 號3 樓之1 住處，以將
    海洛因摻入香菸內點燃之方式，施用第一級毒品海洛因1 次
    ；(二)又於99年2 月19日20時至21時之間，在上開地點，以將
    甲基安非他命置於玻璃球吸食器內用火燒烤產生煙霧吸食之
    方式，施用第二級毒品甲基安非他命1 次。嗣於同日23時40
    分許，在其友人王志庭上開住處前，因另案為警拘提，並當
    場扣得其所有如附表一及附表二編號1 至編號3 所示之物，
    另於友人王志庭上開住處內查扣甲○○所有、附表二編號4
    所示之物，復經甲○○同意為警採集尿液送驗，檢驗結果呈
    嗎啡及甲基安非他命陽性反應，始悉上情。
三、案經高雄市政府警察局楠梓分局移送臺灣高雄地方法院檢察
    署檢察官偵查起訴。
    理  由
一、被告甲○○所犯係死刑、無期徒刑、最輕本刑為3 年以上有
    期徒刑以外之罪，其於準備程序就前揭被訴事實為有罪之陳
    述，經受命法官告知簡式審判程序之旨，並聽取其與公訴人
    意見後，本院認無不得或不宜改依簡式審判程序進行之處，
    爰依刑事訴訟法第273 條之1 第1 項、第284 條之1 ，裁定
    本件由受命法官獨任進行簡式審判程序，合先敘明。
二、上揭事實，業據被告於本院審理時坦承不諱，且其於上開時
    間為警查獲時所採取之尿液，經送請高雄市立凱旋醫院檢驗
    結果，確呈嗎啡即海洛因代謝物及甲基安非他命陽性反應，
    此有該院99年3 月15日濫用藥物尿液檢驗報告（檢體編號：
    D99051號）、濫用藥物尿液檢體監管記錄表各1 紙附卷可稽
    。又扣案如附表一所示之殘渣袋2 只，經送檢驗結果，確含
    第一級毒品海洛因成分，有法務部調查局濫用藥物實驗室鑑
    定書1 份可佐。此外，復有被告所有供包裝施用甲基安非他
    命所用之夾鍊袋1 包、分裝用剷子3 支（即附表二編號2 、
    3 所示），以及供施用第二級甲基安非他命所用之玻璃球1
    支、吸食器2 組（即附表二編號1 、4 所示）扣案可資佐證
    。被告上開自白與事實相符，自可採為認定事實之證據，其
    確有施用第一級毒品海洛因、第二級毒品甲基安非他命之犯
    行，均堪認定。
三、按毒品危害防制條例於92年7 月9 日修正公佈，自93年1 月
    9 日施行，其中第20條、第23條將施用毒品之刑事處遇程式
    ，區分為「初犯」及「5 年內再犯」、「5 年後再犯」，依
    其立法理由之說明：「初犯」，經觀察、勒戒或強制戒治後
    ，應為不起訴處分或不付審理之裁定；經觀察、勒戒或強制
    戒治執行完畢釋放後，「5 年內再犯」者，因其再犯率甚高
    ，原實施之觀察、勒戒及強制戒治既已無法收其實效，爰依
    法追訴或裁定交付審理。至於經觀察、勒戒或強制戒治執行
    完畢釋放後，「5 年後再犯」者，前所實施之觀察、勒戒或
    強制戒治已足以遮斷其施用毒品之毒癮，為期自新及協助其
    斷除毒癮，仍適用「初犯」規定，先經觀察、勒戒或強制戒
    治之程式。從而依修正後之規定，僅限於「初犯」及「5 年
    後再犯」二種情形，始應先經觀察、勒戒或強制戒治程式。
    倘被告於5 年內已再犯，經依法追訴處罰，縱其第3 次（或
    第3 次以上）再度施用毒品之時間，在初犯經觀察、勒戒或
    強制戒治執行完畢釋放5 年以後，已不合於「5 年後再犯」
    之規定，且因已於「5 年內再犯」，顯見其再犯率甚高，原
    實施觀察、勒戒或強制戒治，已無法收其實效，即應依該條
    例第10條處罰（最高法院95年第7 次刑事庭會議決定意旨、
    95年度臺非字第65號刑事判決意旨參照）。查本件被告因施
    用毒品案件，有事實欄所載經觀察勒戒、強制戒治及法院判
    刑執畢等情形，此有臺灣高等法院被告前案紀錄表1 份在卷
    可按，其於觀察勒戒執行完畢釋放後5 年內已再犯施用毒品
    之情事，揆諸上揭說明，雖本次施用毒品之犯行距初犯經觀
    察勒戒執行完畢釋放日已逾5 年，仍應依法論罪科刑。
四、核被告所為，係犯毒品危害防制條例第10條第1 項、第2 項
    之施用第一、二級毒品罪。被告持有第一、二級毒品進而施
    用，持有之低度行為各為施用之高度行為所吸收，均不另論
    持有毒品之罪。被告所犯上開2 罪，犯意各別、行為互殊，
    觸犯構成要件相異之罪名，應分論併罰。又被告前有如事實
    欄所示犯罪科刑及執行情形，有上開前案紀錄表可按，其於
    受徒刑之執行完畢後，5 年以內故意再犯本件有期徒刑以上
    之2 罪，均為累犯，應依刑法第47條第1 項分別加重其刑。
    本院審酌被告前曾因施用毒品案件，經送觀察勒戒及強制戒
    治，仍復犯本件施用毒品罪，顯見其自制力不足，尚未能戒
    絕毒癮，實有不該；惟念其施用毒品乃自戕一己之身體健康
    ，尚未對他人造成危害，犯後坦承犯行等一切情狀，分別量
    處如主文所示之刑，並定其應執行刑。
五、沒收部分：
    (一)扣案如附表一所示之殘渣袋，確含第一級毒品海洛因之成
      分，業已認明如前，爰依毒品危害防制條例第18條第1 項
      前段之規定，於其所犯施用第一級毒品海洛因所示罪刑項
      下諭知沒收銷燬。又鑑定單位一般係以傾倒之方式，將包
      裝袋內之毒品倒出而與包裝袋分離而稱重，必要時，輔以
      刮杓刮取袋內毒品，然無論依何種方式分離，包裝袋內均
      有極微量之毒品殘留，業經法務部調查局以93年3 月19日
      調科壹字第09300113060 號函釋在案，並為本院職務上已
      知之事實，足認本件用以包覆扣案海洛因之包裝袋，其內
      含有極微量之毒品殘留而無法析離，應整體視為扣案之第
      一級毒品不問屬於犯人與否，俱依前開規定併予沒收銷燬
      之。至於鑑驗耗用之毒品既已滅失，自無庸宣告沒收銷燬
      ，附此敘明。
    (二)扣案如附表二所示之物，均係被告所有供施用甲基安非他
      命所用之物，經被告自承於卷，應依刑法第38條第1 項第
      2 款規定，於其所犯施用第二級毒品甲基安非他命所示罪
      刑項下諭知沒收。
據上論斷，應依刑事訴訟法第273 條之1 第1 項、第299 條第1
項前段，毒品危害防制條例第10條第1 項、第2 項、第18條第1
項前段，刑法第11條、第47條第1 項、第38條第1 項第2 款、第
51條第5 款、第9 款，判決如主文。
本案經檢察官黃齡慧到庭執行職務。
中    華    民    國    99    年    5     月    31    日
                  刑事第十庭  法  官  楊佩蓉
以上正本證明與原本無異。
如不服本判決應於收受送達後10日內向本院提出上訴書狀，並應
敘述具體理由；如未敘述上訴理由者，應於上訴期間屆滿後20日
內向本院補提理由書（均須按他造當事人之人數附繕本）「切勿
逕送上級法院」。
中    華    民    國    99    年    5     月    31    日
                              書記官  陳蓉柔
附錄本案判決論罪科刑法條：
毒品危害防制條例第10條
施用第一級毒品者，處6 月以上5 年以下有期徒刑。
施用第二級毒品者，處3 年以下有期徒刑。
附表一：
┌──┬──────────────────┬────────────┐
│編號│        扣案物品名稱、數量          │        沒收依據        │
├──┼──────────────────┼────────────┤
│ 1  │殘留第一級毒品海洛因之殘渣袋2只（殘 │係查獲之毒品，應依毒品危│
│    │渣袋內白粉量微無法）                │害防制條例第18條第1 項前│
│    │                                    │段沒收銷燬之            │
└──┴──────────────────┴────────────┘
附表二：
┌──┬──────────────────┬────────────┐
│編號│        扣案物品名稱、數量          │        沒收依據        │
├──┼──────────────────┼────────────┤
│ 1  │玻璃球1 支                          │係被告所有供施用第二級毒│
│    │                                    │品甲基安非他命所用之物，│
│    │                                    │應依刑法第38條第1 項第2 │
│    │                                    │款予以沒收              │
├──┼──────────────────┼────────────┤
│ 2  │剷子3 支                            │同上                    │
├──┼──────────────────┼────────────┤
│ 3  │空夾鍊袋1 包                        │同上                    │
├──┼──────────────────┼────────────┤
│ 4  │吸食器2 組                          │同上                    │
│    │( 其中1 組係於王志庭住處內查扣)     │                        │
└──┴──────────────────┴────────────┘

司法院資訊處製作；財團法人民間司法改革基金會備份。
